最高法院刑事判決　　　　　　九十四年度台上字第四五四九號
　　上　訴　人　甲○○
　　選任辯護人　林憲同律師
上列上訴人因脫逃案件，不服台灣高等法院中華民國九十一年八
月二十三日第二審判決（九十一年度上訴字第一四三○號，起訴
案號：台灣宜蘭地方法院檢察署九十年度偵字第二九七四、三二
七二號），提起上訴，本院判決如下：
    主  文
上訴駁回。
    理  由
按刑事訴訟法第三百七十七條規定：上訴於第三審法院，非以判
決違背法令為理由，不得為之。是提起第三審上訴，應以原判決
違背法令為理由，係屬法定要件。如果上訴理由係對原審已調查
明確並於判決內論駁或說明之事項，徒憑己見重為事實之爭辯，
或任意指摘，顯與法律規定得為第三審上訴理由之違法情形不相
適合時，即應認其上訴為違背法律上之程式，予以駁回。上訴意
旨略稱：原審就上訴人被訴涉犯走私罪嫌部分，業經判決無罪確
定，即係推翻公訴人關於海巡人員逮捕要件之認定，同時宣諭海
巡人員構成非法逮捕；則上訴人並無犯罪，並不合逮捕之要件，
非屬依法逮捕之人，其對公務員之非法逮捕苟有抗爭言詞及動作
，要求解脫刑具及解除逮捕，乃憲法第十一條人民人身保護權正
當權益之行使，自不能構成刑事犯罪，原審就脫逃部分仍予論罪
，有判決適用法規不當、不載理由及理由矛盾之違法云云。
惟查：原判決撤銷第一審關於脫逃部分之科刑判決，改判仍論處
上訴人甲○○共同依法逮捕之人以強暴脫逃未遂罪刑，係依憑：
上訴人之供述，證人即行政院海岸巡防署（下稱海巡署）宜蘭機
動查緝隊人員簡志豪、范國隆、劉宗興、林家弘之證供，及卷附
診斷證明書、扣案扁擔之照片等證據，為其論罪之依據。並敘明
：(1)海巡署隊員依法於海岸查緝走私，得行使司法警察之職權，
行政院海岸巡防署海岸巡防總局組織條例第二條第二款、刑事訴
訟法第二百三十一條第一項第三款分別定有明文；本件海巡署隊
員據線報前往案發地點即宜蘭縣蘇澳鎮賊仔海灘查緝走私活動，
並經表明身分要求在場之上訴人等人接受盤查，惟上訴人與在場
其餘人員執意逃逸，證人簡志豪並於檢察官偵查中證述：「我確
信被告有在場及逃跑」等語，足認上訴人涉嫌重大，依刑事訴訟
法第八十八條之一第一項第三款之規定，得逕行拘提，其遭海巡
署隊員現場逮捕，為依法逮捕之人。(2)上訴人為海巡署隊員逮捕
後，被扣銬於鐵桶旁，當時放聲喝逃離人員稱：「他們只有五
、六人（指在場執勤之海巡人員）不要怕趕快上來，我已經被扣
在這裡。」隨即有十餘名姓名年籍不詳之人分持扁擔、石塊等物
攻擊在場執行職務之海巡署隊員，致使其中隊員范國隆、簡志豪
、劉宗興、林家弘等人分別受有手背鈍器傷、背部擦傷、左小腿
鈍器傷、手掌鈍挫傷、左小指鈍挫傷等傷害（傷害部分均未據被
害人提出告訴），當時並未發現上訴人持有釣具等情，並據證人
簡志豪、范國隆、劉宗興、林家弘分別證述明確；且依證人范國
隆所述，當時攻擊者多達十餘人，上訴人所辯僅有其家人及鄰居
而已，及其係攜帶釣竿前往釣魚云云，不足採信各等情，對於認
定上訴人係依法逮捕之人脫逃，及所辯係去釣魚為不可採信，均
經依憑卷證說明審認、論駁明確，其推理論斷於證據法則並無違
背。又「檢察官、司法警察官或司法警察偵查犯罪，有左列情形
之一而情況急迫者，得逕行拘提之……三、有事實足認為犯罪嫌
疑重大，經被盤查而逃逸者。」刑事訴訟法第八十八條之一第一
項第三款前段定有明文。本件據證人簡志豪於警詢證述：伊當時
與其餘隊員前往案發地點查緝走私，發現上訴人與其餘一、二十
人由斷崖小路跑上來，經要求留在現場，其等卻逃跑，並有人欲
搶伊手電筒，另有人持扁擔打伊腳，正好上訴人在附近，伊即喝
令其餘人員予以逮捕，將其銬在鐵桶，上訴人卻將其餘之人叫回
來對伊等丟擲石塊；證人范國隆陳稱：當晚伊等奉命前往上址查
緝走私活動，發現上訴人從斷崖下方爬上來，周圍約二十餘人，
其中數名持扁擔及長棍，經在距斷崖邊緣約二公尺處，要求其等
接受盤查，其等卻四處逃竄，其中四、五人持扁擔嚇阻伊等不得
靠近，並有人撿石塊丟擲伊等，在人群中逮獲上訴人，其餘之人
迅速逃逸，此時上訴人喝逃離人員：「他們只有五、六人（指
在場海巡人員）不要怕趕快上來，我已經被扣在這裡。」約十人
聞後迅速回頭持棍棒攻擊伊等，另證人劉宗興、林家弘供證當時
情節亦大致相同；依當時現場上訴人夥同一、二十人自斷崖爬上
，為據報至該處查緝走私之海巡人員發現而要求其等接受盤查，
其等竟四處逃逸，並有人持扁擔等攻擊查緝人員等事實以觀，執
勤之海巡人員自非無相當理由足認其所涉走私犯罪嫌疑重大，其
因而逮捕上訴人，核與前揭法律規定得逕行拘提之要件尚無不合
，是原判決認定上訴人係依法逮捕之人，即難認係有違誤。且刑
事訴訟法第二百五十一條第一項規定：「檢察官依偵查所得之證
據，足認被告有犯罪嫌疑者，應提起公訴。」其所謂「有犯罪嫌
疑」之起訴條件，並不以被訴之被告將來經法院審判結果確為有
罪判決為必要，此與同法第三百零一條第一項前段規定：「不能
證明被告犯罪者應諭知無罪之判決。」即以檢察官起訴或經被害
人自訴之被告，經法院綜合全案調查之證據審判結果，認為現有
犯罪嫌疑之證據尚不足以證明其成立犯罪，而諭知其無罪之情形
，係屬不同之訴訟程序層次架構，自無從單憑被告經法院判決無
罪，推論其並無犯罪嫌疑。上訴意旨徒以上訴人被訴涉犯走私罪
嫌部分業經法院判決無罪確定，指為其係遭海巡人員非法逮捕之
論據，自尚難執為第三審上訴之適法理由。核上訴意旨係對原審
已調查明確並於判決內論駁或說明之事項，徒憑己見重為事實之
爭辯，或任意指摘，顯與法律規定得為第三審上訴理由之違法情
形不相適合。綜上說明，應認本件上訴違背法律上之程式，予以
駁回。
據上論結，應依刑事訴訟法第三百九十五條前段，判決如主文。
中　　華　　民　　國　九十四　年　　八　　月 　十八 　日
                      最高法院刑事第八庭
                          審判長法官  呂　潮　澤
                                法官  吳　昆　仁
                                法官  孫　增　同
                                法官  吳　昭　瑩
                                法官  趙　文　淵
      本件正本證明與原本無異
                                      書  記  官
中　　華　　民　　國　九十四　年　　八　　月　二十三　日
                                                      Ｃ
